# 求助陈版，权利与可变回报、长期股权投资与金融工具的问题

提问人：不忘初心懿 时间：2019-08-13 14:42:29
陈版您好，
我们在考虑被审计单体 A 出资 1000 万购买被投资企业 B 股权（股权比例低于 20%）的处理时，有一些疑惑：
1 、 根据章程及合作协议可知，被投资单位 B 的股东会、董事会决议均为一致通过，且 A 在 B中派出有 2 名董事。
2 、 在合作协议可得知，A在未来特定时刻（如三年）可选择退出，原股东（转让方）会按照不低于 A 原投资成本回购（若回购时享有的净资产份额大于投资成本，则按照净资产份额作为回购价，即有个保底回购价）。
3 、 除了股权投资，还有对应的债权投资，A 会借款给B 用于经营。
一方面，我会认为 A 对董事会有派出成员且有表决权，可以实施共同控制，且有可变回报，应将出资作为股权，核算为合营企业，
另一方面，因 A 可以以不低于投资成本的金额退出，实际上未承担投资期间的经营风险，不承担经营风险的情况下拥有经营表决权，不符合商业实质，表决权应被看作是保障措施，故应将出资 1000 万作为债权，在金融资产核算。
麻烦陈版帮忙看看这 1000 万是债还是股，正确的核算方式，以及对应的准则条款。
我自己有查看长投的准则、金融负债和权益工具的准则。有些似懂非懂的，在处理业务时还是有些彷徨。请指教 ~~
谢谢谢谢 ~
@chenyiwei

回答人：chenyiwei
要考虑 A 投资的主要目的，是为了获得保本、固定收益，还是为了分享被投资企业的未来收益和资本增值。保底收购条款被触发的可能性判断是关键。
如果被投资企业处于正常盈利状态，预计触发回购条款的可能性不大，则该项投资更偏向于股权投资，由于具有共同控制而按权益法核算。如果 B 公司历年亏损，导致回购权被触发的可能性很大，且签出方（原转让方）也有足够的履约意愿和财务能力，则更偏向于债性，但具体做法应是将股权投资作为金融资产，将回购权作为一项衍生金融资产核算，而不是简单 “合成”
未一项固定收益的债权投资。

提问人：不忘初心懿 时间：2019-08-14 12:30:26
非常非常感谢您的回复。
补充几个信息：
1 、被投资单位目前处于资金链断裂状态，引进A 的投资也更多得是缓解资金危机；
2 、保底收购条款被触发的可能性判断：回购是必然会发生的，合同安排里有明确回购的时间（比如五年后），但是回购的金额到底是多少，这个需要做评估。
在您上述的回复，以及我刚刚补充信息的基础上，我是否可以得出这样的结论：
1 、陈版，基本可以确认是金融资产，而不是长期股权投资是吧？
如果您对 1 的回复是 “是”，麻烦看一下下面两个问题：
2-1、因对衍生金融资产的业务不熟悉，所以是否可以简化处理，将其合并确认为一项金融资产。
初始计量：以公允价值计量且其变动计入当期损益的金融资产。
后续计量：每期评估净资产份额，按照净资产份额和投资成本（保底金额）
熟高确认公允价值变动。
是否可行？
2-2、如果确认为一项金融资产，一项衍生金融资产，
股权投资：股权投资确认为一项以公允价值计量且其变动计入当期损益的金融资产，后续按照净资产份额评估确认公允价值变动。
那回购权应该如何初始计量和后续计量？
麻烦您了 ~~

回答人：chenyiwei
该项投资作为金融资产的可能性较大。理论上应分别确认一项权益性投资资产和一。项衍生工具，两者均为 FVTPL，但两者的公允价值变动存在对冲效应，叠加后的公允价值如你所述。